【裁判字號】    97,易,2511
【裁判日期】    971231
【裁判案由】    詐欺
【裁判全文】
臺灣臺北地方法院刑事判決              97年度易字第2511號
公  訴  人  臺灣臺北地方法院檢察署檢察官
被      告  甲○○
上列被告因詐欺案件，經檢察官聲請以簡易判決處刑（97年度偵
字第15865號），本院認不宜以簡易判決處刑，改依通常程序審
理，判決如下：
    主  文
甲○○無罪。
    理  由
壹、公訴意旨略以：被告甲○○明知將金融帳戶提供予他人使用
    ，有遭利用作為詐欺取財工具之虞，竟基於幫助詐欺取財犯
    意，於民國97年5月21日前某日，在臺北縣中和市○○路遠
    東科技大樓之全家便利商店前，將其父李阿成所申設聯邦商
    業銀行長春分行（下稱聯邦銀行長春分行）000000000000號
    帳戶金融卡、金融卡密碼，交付並告知予綽號「小顏」姓名
    年籍不詳成年男子，小顏即與另位姓名年籍不詳成年女子共
    同基於意圖為自己不法所有之犯意聯絡，由該女子於同年月
    21日晚間6點40分許，以電話向乙○○佯稱網站購物付款設
    定方式有誤，致其陷於錯誤，而存入現金新臺幣（下同）11
    萬9千元至上開帳戶，因認被告涉犯刑法第30條第1項前段、
    第339條第1項幫助詐欺取財罪嫌。
貳、按犯罪事實應依證據認定之，無證據不得認定犯罪事實，又
    不能證明被告犯罪或其行為不罰者，應諭知無罪之判決，刑
    事訴訟法第154條第2項、第301條第1項分別定有明文。次按
    認定不利於被告之事實，須依積極證據，茍積極之證據本身
    存有瑕疵而不足為不利於被告事實之認定，即應為有利於被
    告之認定，更不必有何有利之證據，而此用以證明犯罪事實
    之證據，須於通常一般人均不至於有所懷疑，堪予確信其已
    臻真實者，始得據以為有罪之認定，倘其證明尚未達到此一
    程度，而有合理性之懷疑存在，致使無從為有罪之確信時，
    即應為無罪之判決，此有最高法院82年度臺上字第163號判
    決、76年臺上字第4986號、30年上字第816號等判例意旨可
    資參照。
參、公訴人認被告涉犯幫助詐欺取財罪嫌，係以被告自承有將金
    融卡交付他人、告訴人乙○○指訴、聯邦銀行長春分行97年
    6月19日（97）聯長春字第0061號函檢附之開戶人基本資料
    、歷史交易明細表、自動櫃員機交易明細表各1紙為其論據
    。
肆、證人即被害人乙○○於警詢之陳述，固係被告以外之人於審
    判外之言詞陳述。惟當事人於言詞辯論終結前就其證據能力
    並未聲明異議，亦無聲請傳訊，顯放棄行使詰問權，且本院
    審酌該陳述作成時情況，並無違法或不當之處，適為本案證
    據，依刑事訴訟法第159條之5第2項規定，具證據能力。至
    非供述證據（詳後述），查無違反法定程序取得之情，依同
    法第158條之4規定反面解釋，亦具證據能力。
伍、訊據被告固坦認交付金融卡並告以金融卡密碼予小顏，惟堅
    決否認有何幫助詐欺犯行，辯稱：伊看報紙應徵工作，以00
    00000000門號撥打報載電話0000000000與一名姓名年籍不詳
    自稱「田經理」成年男子接洽，其表示須交付金融卡、金融
    卡密碼，伊即於上開時地交予田經理所指派之小顏，嗣覺有
    異，再多次與之聯絡，惟對方拒絕接聽，始知遭詐騙，即刻
    掛失金融卡，並無幫助詐欺故意等語。經查：
一、被告於上開時地交付帳戶金融卡予小顏，某成年女子於前述
    時間向被害人乙○○詐稱付款方式設定有誤，致其陷於錯誤
    而將現金11萬9千元存入被告帳戶各情，除據被告供認屬實
    ，復經證人即被害人乙○○證述明確，且有帳戶開戶人基本
    資料及歷史交易明細表、自動櫃員機交易明細單在卷為證，
    是小顏、田經理、某成年女子共同以上開帳戶詐欺取財之事
    實，固堪認定。
二、依卷附被告所提報紙廣告載明：「廣福有限公司誠徵隨車司
    機底薪4-6萬勞健保，週休2日，可預支0000000000田先生」
    ，復佐以卷附被告所使用之0000000000門號與報載電話0000
    000000通聯紀錄顯示均係被告發話予報載電話，而無報載電
    話發話予被告電話之紀錄，自97年5月19日起下午，0000000
    000即發話予報載電話，被告於該日發話次數5次，通話秒數
    為14秒至276秒不等，5月20日通話次數為3次，秒數為4秒至
    22秒不等，5月21日發話次數為18次，惟其中有14次發話報
    載電話無人接聽，通話秒數為0，其餘4次通話秒數為26秒至
    78秒不等，5月21日0000000000尚有1次簡訊傳予報載電話，
    5月23日，發話次數為6次，惟報載電話無人接聽，通話秒數
    為0，被告於同日尚有傳送2次簡訊予報載電話（本院卷第37
    至39、77至83頁）。依上開通話頻繁程度及秒數長短與報紙
    廣告內容，得合理推認被告應有與田經理通話，確認工作內
    容等細節，倘被告確有意交付金融卡予他人使用，則於交付
    金融卡後實無須再為多次發話、傳送簡訊予報載電話徒勞之
    舉，且於97年5月21日以語音掛失金融卡後，再於5月23日多
    次發話予報載電話之理。而依被告所提出之報紙廣告文字內
    容，係應徵司機，尚無收購金融機構帳戶之字樣，是被告供
    稱見報載廣告應徵工作始依田經理指示交付小顏等情，尚非
    子虛，且依上開通聯紀錄所示，報載電話電話號碼嗣即拒絕
    接聽，而無回應，應屬故意迴避被告之接觸聯絡，是被告所
    辯嗣覺有異不斷致電對方希取回金融卡，惟因對方拒接而僅
    得掛失金融卡等情，亦非虛構。從而，被告交付金融卡之原
    因，係依報載廣告應徵工作依對方指示所為，並非基於幫助
    他人詐欺取財之故意，而田經理在被告嗣覺有異欲取回金融
    卡，即拒聽被告電話，顯見田經理確係以應徵工作正當事由
    為名騙取被告之金融卡，否則無須迴避被告之聯繫。雖田經
    理以免被告捲款潛逃為由，要求被告交付金融卡、金融卡密
    碼之行為，與雇主給付薪資方式以直接匯款或給付現金即可
    之通常情形並非相同，惟被告在長期失業，尚須扶養高齡父
    母及就學女兒，經濟陷於窘境之際，一心求職以得溫飽，或
    有思慮不周之處，惟此仍不足遽認被告業預見田經理等人欲
    持其金融卡用以詐欺他人，基於幫助詐欺取財未必故意而交
    付。
三、綜前所述，公訴人所舉前揭證據僅足證田經理、小顏、某成
    年女子持被告金融卡詐欺取財之事實，惟就被告有幫助詐欺
    取財之未必犯意，尚未達於通常一般人均不致有所懷疑而得
    確信其為真實之程度，本院復查無其他證據證明被告有此犯
    行，自應諭知無罪。
據上論斷，應依刑事訴訟法第452條、第301條第1項，判決如主
文。
本案經檢察官郭騰月到庭執行職務。
中    華    民    國    97    年    12    月    31    日
                    臺灣臺北地方法院刑事第14庭
                        審判長法  官  蔡坤湖
                              法  官  沈君玲
                              法  官  陳琪媛
以上正本證明與原本無異。
如不服本判決應於收受送達後10日內向本院提出上訴書狀，並應
敘述具體理由；其未敘述上訴理由者，應於上訴期間屆滿後20日
內向本院補提理由書（均須按他造當事人之人數附繕本）「切勿
逕送上級法院」。告訴人或被害人如對於本判決不服者，應具備
理由請求檢察官上訴，其上訴期間之計算係以檢察官收受判決正
本之日期為準。
                              書記官  陳豪達
中    華    民    國    97    年    12    月    31    日


司法院資訊處製作；財團法人民間司法改革基金會備份。
